臺灣臺中地方法院刑事判決
110年度金簡上字第23號
上  訴  人  
即  被  告  許凱妍




選任辯護人  練家雄律師
            張芸慈律師
上列被告因違反洗錢防制法等案件，不服本院110年度中金簡字
第42號中華民國111年9月8日第一審簡易判決（偵查案號：110年
度偵字第14652號、110年度偵字第15733號、110年度偵字第1575
2號），提起上訴，本院判決如下：
    主    文
原判決撤銷。
許凱妍犯幫助洗錢罪，處有期徒刑參月，併科罰金新臺幣柒仟元
，罰金如易服勞役，以新臺幣壹仟元折算壹日；又犯幫助洗錢罪
，處有期徒刑貳月，併科罰金新臺幣肆仟元，罰金如易服勞役，
以新臺幣壹仟元折算壹日。應執行有期徒刑肆月，併科罰金新臺
幣捌仟元，罰金如易服勞役，以新臺幣壹仟元折算壹日。緩刑貳
年。
    犯罪事實
一、許凱妍明知金融帳戶係供個人使用之重要理財、交易工具，
    關係個人財產、信用之表徵，主觀上可預見若他人欲以顯不
    相當之代價要求提供金融帳戶供其使用，極可能為不法份子
    供作詐欺等財產性犯罪收受、提領贓款所用，以形成金流斷
    點，而隱匿詐欺犯罪所得之去向，竟基於其所提供之金融帳
    戶遭不法使用，造成詐欺取財犯罪及隱匿詐欺犯罪所得去向
    等結果之發生亦不違反其本意之幫助詐欺取財及幫助洗錢之
    不確定故意，先後於民國110年1月26日20時1分許及同日20
    時11分許，在臺中市○區○○路000號之統一超商長億門市內，
    以賣貨便寄件之方式，先後將所申設之台新國際商業銀行帳
    號00000000000000號（下稱甲帳戶）及中華郵政帳號000000
    00000000號（下稱乙帳戶）金融帳戶之提款卡及密碼等物，
    依通訊軟體Line中暱稱「蔡承容」、「甄手工包裝」2人之
    指示，分別交予不同之不詳年籍姓名之詐欺者，任由他人作
    為詐騙他人匯款使用。嗣前開不同之詐欺者（無積極證據足
    認有3人以上）分別取得甲、乙帳戶資料後，即各意圖為自
    己不法之所有，基於詐欺取財及洗錢之犯意，分別於附表所
    示之時間，以附表所示之方式，向附表所示之郭匡翊、張婷
    、楊凱年、陳欣妮、賴佑信等人，以如附表所示之方式詐騙
    ，致郭匡翊等人誤信為真而陷於錯誤，分別於附表所示時間
    ，將如附表所示之金錢轉帳至甲、乙帳戶，再由各該詐欺者
    分別提領得手。嗣郭匡翊等人轉帳後察覺有異，始知受騙，
    報警循線查獲。
二、案經郭匡翊訴由臺東縣警察局臺東分局；張婷訴由嘉義縣警
    察局竹崎分局；楊凱年、陳欣妮、賴佑信訴由臺中市政府警
    察局第五分局報告臺灣臺中地方檢察署檢察官偵查起訴。
    理    由
一、證據能力：
㈠、本判決認定事實所引用之被告以外之人於審判外之言詞或書
    面證據等供述證據，公訴人、被告及辯護人在本院審理時均
    同意作為證據使用（見本院卷第126、218頁），復經本院審
    酌認該等證據之作成無違法、不當或顯不可信之情況，依刑
    事訴訟法第159 條之5 第1 項規定，均有證據能力。
㈡、又本案認定事實引用之卷內其餘非供述證據，並無證據證明
    係公務員違背法定程序取得，依同法第158 條之4 規定反面
    解釋，亦均有證據能力。
二、上開犯罪事實，業據被告於本院審理期日坦承不諱（見本院
    卷第214頁），核與證人即告訴人郭匡翊警詢之證述（見偵1
    4652卷第19-21頁）、證人即告訴人張婷警詢之證述（見偵1
    5733卷第23-27頁）、證人即告訴人楊凱年警詢之證述（見
    偵15752卷第49-53頁）、證人即告訴人陳欣妮警詢之證述（
    見偵15752卷第55-59頁）、證人即告訴人賴佑信警詢之證述
    （見偵15752卷第61-64頁）大致相符。並有帳戶個資檢視資
    料（見偵14652卷第25-26頁）、告訴人郭匡翊報案及提出之
    資料：①臺南市政府警察局第六分局大林派出所受理詐騙帳
    戶通報警示簡便格式表、金融機構聯防機制通報單（見偵14
    652卷第27至29頁）②自動櫃員機交易明細表影本（見偵1465
    2卷第31頁）、被告與暱稱「蔡承容」之Line對話紀錄（見
    偵14652卷第33-38、40-41頁）、被告寄出甲、乙帳戶提款
    卡之超商寄件顧客聯（見偵14652卷第38、42頁）、暱稱「
    林宣」之臉書內資料頁面（見偵14652卷第39頁）、暱稱「
    施雅欣」之臉書內資料（見偵14652卷第43頁）、被告與暱
    稱「甄手工包裝」之Line對話紀錄頁面（見偵14652卷第42-
    44頁；另見偵15752卷第151-183頁）、甲、乙帳戶之存摺封
    面影本（見偵14652卷第46-47頁）、台新國際商業銀行110
    年2月25日台新作文字第11004363號函覆及檢附之「被告許
    凱妍設立之帳號00000000000000號帳戶之開戶資料及交易明
    細」（見偵14652卷第49-52、113-115頁）、告訴人張婷報
    案及提出之資料：①雲林縣警察局斗南分局東和派出所受理
    各類案件紀錄表、受理刑事案件報案三聯單、受理詐騙帳戶
    通報警示簡便格式表、金融機構聯防機制通報單、內政部警
    政署反詐騙諮詢專線紀錄表（見110偵15733卷第29-53頁）②
    匯款交易紀錄（見110偵15733卷第55-61頁）③與詐欺集團成
    員之對話紀錄翻拍照片（見110偵15733卷第63-69頁）、告
    訴人楊凱年、陳欣妮、賴佑信之報案資料《內政部警政署反
    詐騙諮詢專線紀錄表、新北市政府警察局新莊分局光華派出
    所受理詐騙帳戶通報警示簡便格式表、金融機構聯防機制通
    報單、臺南市政府警察局第五分局北門派出所受理詐騙帳戶
    通報警示簡便格式表、金融機構聯防機制通報單、臺南市政
    府警察局第六分局大林派出所受理詐騙帳戶通報警示簡便格
    式表、金融機構聯防機制通報單》（見偵15752卷第73-99頁
    ）、被告許凱妍持有之中華郵政帳號0000000-0000000號帳
    戶之開戶資料及客戶歷史交易清單（見偵15752卷第105-107
    頁）、告訴人楊凱年提出之中國信託自動櫃員機交易明細表
    、手機內通話內容翻拍照片（見偵15752卷第109-111頁）、
    告訴人陳欣妮提出之手機內臺外幣交易明細查詢翻拍照片（
    見110偵15752卷第113頁）、告訴人賴佑信提出之轉帳交易
    資料（見偵15752卷第115-121頁）在卷可稽。被告前揭具任
    意性之自白有上開證據可資補強，經核與事實相符而堪採信
    ，本案事證已臻明確，應予依法論科。
三、論罪科刑：
㈠、行為人提供金融帳戶提款卡及密碼予不認識之人，非屬洗錢
    防制法第2條所稱之洗錢行為，不成立同法第14條第1項一般
    洗錢罪之正犯；如行為人主觀上認識該帳戶可能作為收受及
    提領特定犯罪所得使用，他人提領後即產生遮斷資金流動軌
    跡以逃避國家追訴、處罰之效果，仍基於幫助之犯意而提供
    ，應論以幫助犯同法第14條第1項之一般洗錢罪（最高法院1
    08 年度台上大字第3101號刑事大法庭裁定參照）。被告許
    凱妍將自身金融帳戶之金融卡及密碼交付予本案詐欺集團成
    員，供作詐騙告訴人財物之用，嗣本案詐欺集團成員實行詐
    欺取財罪後，為掩飾、隱匿其犯罪所得財物之去向及所在，
    而令告訴人將款項轉入前揭帳戶，並進而提領，因而產生遮
    斷金流以逃避國家追訴、處罰之效果，是核被告許凱妍所為
    ，均係犯刑法第30條第1項、同法第339條第1項之幫助詐欺
    取財罪及洗錢防制法第14條第1項之幫助洗錢罪。
㈡、被告以一行為觸犯數罪名，為想像競合犯，應依刑法第55條
    ，從一重論以幫助洗錢罪。另被告關於甲帳戶部分，係以1
    個提供帳戶之行為，造成4名告訴人財產法益侵害，均為想
    像競合犯，應從一重論以幫助洗錢罪。
㈢、被告分別將甲帳戶、乙帳戶交予不同詐欺集團，2次交付帳戶
    之幫助洗錢行為，犯意各別，行為互殊，應予分論併罰。
㈣、被告係幫助他人犯洗錢罪，為幫助犯，爰依刑法第30條第2項
    之規定，按正犯之刑減輕之；又犯洗錢防制法第14條之罪，
    在偵查或審判中自白者，減輕其刑，同法第16條第2項定有
    明文；被告於本院審理程序就其幫助洗錢犯行均自白犯罪，
    爰依前揭規定減輕其刑。另被告有二種以上刑之減輕，爰依
    刑法第70條遞減之。
㈤、爰審酌被告將金融機構帳戶之提款卡、密碼等提供他人使用
    ，不顧可能遭他人用以作為犯罪工具，破壞社會治安及有礙
    金融秩序，助長犯罪歪風，造成本案5名告訴人受有損失，
    所為應予非難。又審酌被告原先否認犯行，直至本院審理期
    日方坦承犯行，並且已經與本案5名告訴人成立調解或和解
    之犯後態度。以及審酌被告本案行為前並無有罪科刑前科紀
    錄之素行。暨審酌被告於本院審理時所供述之教育程度、職
    業、家庭經濟狀況（見本院卷第224、225頁），量處如主文
    所示之刑，並諭知罰金如易服勞役之折算標準，以示懲儆。
    並審酌被告所犯2罪，均係提供自己之金融帳戶供詐欺集團
    使用，犯罪模式相同，犯罪時間相近，被害人數共5人，合
    計匯入被告提供之甲、乙帳戶詐欺款項有240,041元等情，
    定應執行之刑如主文所示。
㈥、又審酌被告未曾因故意犯罪受有期徒刑以上刑之宣告，有臺
    灣高等法院被告前案紀錄表在卷可稽，本次為初犯，犯後坦
    承犯行，且已與全體告訴人、被害人達成調解或和解，且5
    名告訴人均於和解條件載明願意給予被告緩刑機會等情（見
    本院卷第167-170頁），認被告經歷本次偵查、審判過程，
    已付出相當代價，當知警惕，是本院認本案之刑以暫不執行
    為適當，爰依刑法第74條第1 項第1 款併予宣告緩刑2 年，
    以勵被告自新。
㈦、被告否認有因提供金融帳戶獲得報酬，卷內亦無其他被告因
    提供帳戶獲得報酬之積極證據，爰不另為沒收之宣告。
四、撤銷改判之理由：原審判決以被告具有幫助詐欺、幫助洗錢
    之不確定故意，認被告涉犯2個幫助洗錢罪，分別判處有期
    徒刑4月併科罰金8,000元、有期徒刑3月併科罰金5,000元，
    並定應執行有期徒刑5月，併科罰金10,000元。量刑理由並
    說明：「爰審酌被告並無任何經法院論罪科刑之前科紀錄（
    見本院卷附之被告之臺灣高等法院被告前案紀錄表），素行
    尚可；然其明知金融帳戶管理之重要性，竟仍不顧任意將之
    交付與他人，極可能遭他人用以作為犯罪之用，造成不確定
    之被害人金錢上之重大損害，而任意將甲、乙帳戶資料交與
    他人使用，顯見其法治觀念薄弱，除助長詐欺及洗錢犯罪之
    猖獗，敗壞社會風氣，並增加被害人尋求救濟及偵查犯罪之
    困難，所為殊值非難；兼衡其犯後否認犯行，復未與如附表
    所示之告訴人達成和解、亦未賠償其等損害之態度；再參酌
    被告自陳之智識程度、家庭經濟狀況（見被告警詢筆錄受詢
    問人欄之記載）；暨酌以被告本案之犯罪動機、目的、手段
    、犯罪所生之危害及未獲任何報酬之利益等一切情狀，分別
    量處如主文所示之刑，並就所處罰金刑部分均諭知易服勞役
    之折算標準，暨合併定其應執行之刑如主文所示，並諭知罰
    金易服勞役之折算標準，以示懲儆。」就原審審理時之情狀
    並無違誤。然被告上訴後，已與全數被害人達成和解，且就
    所犯洗錢防制法第14條之罪自白犯罪，量刑基礎已變更，且
    因被告就洗錢罪自白犯罪而應適用洗錢防制法第16條減輕其
    刑。上情均為原審審理時未及審酌之處，應由本院撤銷原審
    判決，而改判如主文所示。
據上論斷，應依刑事訴訟法第455 條之1 第1 項、第3 項、第36
9 條第1 項前段、第364 條、第299 條第1 項前段，判決如主文
。
本案經檢察官張文傑聲請簡易判決處刑，檢察官温雅惠到庭執行
職務。
中　　華　　民　　國　　111 　年　　4 　　月　　28　　日
                  刑事第二庭    審判長法  官  陳淑芳

                                      法  官  王振佑

                                      法  官  徐煥淵
以上正本證明與原本無異。
不得上訴。
　　　　　　　　　　　　　　　　　　　書記官　陳麗靜　　　　　
中　　華　　民　　國　　111 　年　　4 　　月　　28　　日
附錄本案論罪科刑法條：
刑法第30條：
幫助他人實行犯罪行為者，為幫助犯。雖他人不知幫助之情者，
亦同。
幫助犯之處罰，得按正犯之刑減輕之。
刑法第339條：
意圖為自己或第三人不法之所有，以詐術使人將本人或第三人之
物交付者，處五年以下有期徒刑、拘役或科或併科五十萬元以下
罰金。
以前項方法得財產上不法之利益或使第三人得之者，亦同。
前二項之未遂犯罰之。
洗錢防制法第14條：
有第二條各款所列洗錢行為者，處七年以下有期徒刑，併科新臺
幣五百萬元以下罰金。
前項之未遂犯罰之。
前二項情形，不得科以超過其特定犯罪所定最重本刑之刑。　　
附表：
編號 告訴人 詐欺方式 匯款時間、金額（新臺幣） 匯入帳戶 1 郭匡翊 該詐欺者於110年1月26日20時53分許起，分別以「+000000000000」、「+000000000000」號電話致電郭匡翊，佯裝為網路賣家及合作金庫銀行之客服人員，向郭匡翊佯稱：其前上網購物，遭設定為高級會員，將被每月扣款，如無意願升級為會員，須依指示操作等語，致郭匡翊陷於錯誤，接續匯（存）款至指定帳戶（與本案帳戶相關之匯款詳右述）。 110年1月29日20時44分許，匯款25,985元 甲帳戶 2 張婷 該詐欺者於110年1月28日19時1分許、同日19時11分許，分別以「00-00000000」、「00-00000000」號電話及Line，接續聯繫張婷，佯稱為網路賣家「六月初一」之會計及合作金庫銀行之客服人員，向張婷佯稱：其之前上網購買蛋捲，因店內系統遭駭客入侵，所以將其加入為高級會員，每月要支付12,000元，須依指示操作，以解除設定防免扣款等語，致張婷陷於錯誤，接續匯款至指定帳戶（與本案帳戶相關之匯款詳右述）。 110年1月29日20時46分許，匯款29,985元（另15元為手續費） 甲帳戶 3 楊凱年 該詐欺者於110年1月29日20時3分許，以「+000000000000」、「+000000000000」號電話致電楊凱年，佯裝為網路賣家、中國信託商業銀行客服人員，向楊凱年佯稱：其前上網購物，有重複下單情形，如果沒有解除，將從其帳戶持續扣款，須依指示操作解除，以免遭持續扣款等語，致楊凱年陷於錯誤，匯款至指定帳戶。 110年1月29日20時50分許，匯款14,123元 甲帳戶 4 陳欣妮 該詐欺者於110年1月29日21時16分許起，分別以「+000000000000」、「00-00000000」、「00-00000000」號電話致電陳欣妮，佯裝為網路賣家及銀行客服人員，向陳欣妮佯稱：其前上網購買內衣，因誤觸加入成為高級會員，如要取消，須依指示至銀行ATM進行操作等語，致陳欣妮陷於錯誤，接續匯款至指定帳戶。 ⑴110年1月29日21時49分許，匯款49,986元 ⑵110年1月29日21時53分許，匯款19,986元 甲帳戶 5 賴佑信 該詐欺者於110年1月30日20時2分許前某時起，分別以「+00000000000」、「+000000000000」號電話致電賴佑信，佯裝為網路賣家及台新銀行客服人員，向賴佑信佯稱：其之前上網購買空氣清淨機，因下單錯誤，不慎購買到2臺，要將其中1臺空氣清淨機之訂單取消，須依指示操作以取消信用卡扣款等語，致賴佑信陷於錯誤，接續匯款至指定帳戶（與本案帳戶相關之匯款詳右述）。 ⑴110年1月30日20時2分許，匯款49,987元 ⑵110年1月30日20時4分許，匯款49,989元 乙帳戶